臺灣桃園地方法院民事判決　　　　　　　　　　　　九十一年度訴字第一八八六號
　　原　　　告　甲○○
右當事人間損害賠償事件，本院判決如左：
    主    文
原告之訴駁回。
訴訟費用由原告負擔。
    事    實
一、原告方面：
（一）聲明：被告應給付原告新台幣（下同）三百一十五萬元。
（二）陳述：緣被告主持桃園縣居易新村改建案，該村眷地原為軍方所價購，因未辦
      理土地登記過戶，土地仍為民有，依法現住眷戶具有地上權，民國八十一年六
      月間，在軍方眷管單位蒙蔽主導下令眷戶配合土地與建商，簽訂違反國防部命
      令『先建後拆』之合建改建契約書，原告為原住眷戶，最大憑藉在於地上物之
      保有，被告要『先拆後建』，建商卻未提供履約擔保及罰則，對眷戶絲毫無保
      障，已過十年建商仍未建眷舍，被告准許建商以眷村土地面積三點三六一七公
      頃土地分別建築金典、金典特區、金華、金品、金賞等五大社區，約一千戶房
      屋出售，時價約值四十億元，卻仍不建眷舍。眷戶並非拒絕搬遷，被告竟強迫
      拆除眷舍並註銷眷戶之居住權，實有圖利與偏袒建商地主之嫌，又本件被告向
      桃園縣政府報請原告所居住之眷舍為違建應依法拆除，惟本件於鈞院八十三年
      度執字第三七五九號強制執行事件中業已裁定將被告強制執行聲請駁回，顯見
      原告所居住之眷舍應為合法，難道行政命令可以高過法院判決效力嗎？按依據
      民法第九百四十三條至第九百四十六條規定，原告主張有地上權存在，因此保
      有眷舍即保有地上權，現眷舍全遭拆除後，地上權立即消失，被告自應負擔賠
      償之責。且依據合建改建契約書，建商顯然有諸多瑕疵例如：基地被佔用，應
      興建十二層大樓二棟，計八十八戶，基地上確有十二層大樓三棟，一百八十七
      戶之建築執照，契約設計為八十八個停車位，建築執照中卻只有五十九個停車
      位，建商移轉於眷戶之土地上設有五千萬元抵押擔保，不符債之本旨等等。爰
      依據侵權行為法律關係起訴請求被告賠償房屋之建築費用三百一十五萬元。
（三）證據：提出被告八十五年十月十九日（85）伯耐字第一九０五號、八十七年六
      月三十日（87）伯耐字第四０二八號、八十六年十二月十八日（86）伯耐字第
      二七五一號函、八十二年十月十五日（82）炘樸字第一五八五號令、被告八十
      六年十一月二十六日民事聲明異議補充理由狀（二）、國防部總政治作戰部八
      十七年七月十五日（87）祥祉字第０八三九０號函、六十九年十二月十八日（
      69）正歸字第二０二０五號令、本院八十六年十二月九日八十三年度執字第三
      七五九號民事裁定、國防部八十一年五月二十七日（81）恭慈字第六五三四號
      令、居易新村合建改建契約書各一份為證。
二、被告方面：
（一）聲明：原告之訴駁回。
（二）陳述：按『民事訴訟法第二百四十四條第一項規定，起訴，應以訴狀表明下列
      各款事項，提出於法院為之：一、當事人及法定代理人。二、訴訟標的及其原
      因事實。三、應受判決事項之聲明。』查本件訴訟自原告起訴狀之陳述，未將
      其所主張之訴訟標的及其原因事實予以特定，實有民事訴訟法第二百四十七條
      第一項第六款起訴不合程式或不備其他要件之情形，應請鈞院先命原告特定其
      主張之訴訟標的及原因事實，俾利被告答辯。原告主張被告強迫其拆除眷舍，
      並不實在，被告謹予否認。實際上，依原告主張有關居易新村上之十四戶違建
      房舍，均是因該房舍未依建築法請領建造執照，而屬於違章建築，經被告依法
      向桃園縣政府舉發查報後，桃園縣政府本其職權審查亦認定該眷舍確屬違章建
      築，而由桃園縣政府依法強制拆除，殊非被告將其眷舍強制拆除，故原告所陳
      顯與事實不符。依原告主張其眷舍遭被告強迫拆除之事實觀察，原告應係主張
      對被告有侵權行為之損害賠償請求權，惟該違章建築之眷舍乃係桃園縣政府依
      法強制拆除，而非被告所為，已如前述。況就侵權行為損害賠償請求權之消滅
      時效言，依民法第一百九十七條第一項前段規定，僅有二年而已，而系爭眷舍
      乃在八十七年六月二十二日經依法拆除，時至今日業四年有餘，亦早已逾越侵
      權行為損害賠償請求權之二年時效期間。原告另陳稱因其眷舍遭拆除，導致其
      喪失地上權，而認被告應對其負損害賠償責任，亦屬無稽，蓋系爭房舍並非被
      告所拆除，已詳前述，且原告對曾居住之居易新村之土地，亦根本從未有過地
      上權，原告徒以其曾有久住之事實，即主張其享有地上權，實係對法令一無所
      知，方有此主張。至於原告另主張建商違約，然此純係原告與建商間之債權債
      務糾紛，與被告何干，被告完全非契約當事人，原告又怎可主張被告應對建商
      之違約負何等責任。此外，原告所執詞者，均為被告之行政作為有何等疏失，
      然此並不實在，被告均予否認，況如原告認定被告之行政作為有何瑕疵，亦應
      係尋求行政救濟途徑解決，殊非普通法院之民事法官所得審認。
三、本院依職權調閱本院八十三年執字第三七五九號執行卷宗。
    理      由
一、本件原告起訴主張：被告主持桃園縣居易新村改建案，該村眷地原為軍方所價購
    ，因未辦理土地登記過戶，土地仍為民有，依法現住眷戶具有地上權，八十一年
    六月間，在軍方眷管單位主導下，命令眷戶配合土地與建商，簽訂違反國防部命
    令之『先建後拆』合建改建契約書，原告為原住眷戶，最大憑藉在於地上物之保
    有，被告要『先拆後建』，建商卻未提供履約擔保及罰則，對眷戶絲毫無保障，
    已過十年建商仍未建眷舍，被告准許建商以眷村土地面積三點三六一七公頃土地
    分別建築金典、金典特區、金華、金品、金賞等五大社區，約一千戶房屋出售，
    時價約值四十億元，卻仍不建眷舍。眷戶並非拒絕搬遷，被告竟強迫拆除眷舍並
    註銷眷戶之居住權，實有圖利與偏袒建商地主之嫌，又本件被告向桃園縣政府報
    請原告所居住之眷舍為違建應依法拆除，惟本件於鈞院八十三年度執字第三七五
    九號強制執行事件中業已裁定將被告強制執行聲請駁回，顯見原告所居住之眷舍
    應為合法，且依據民法第九百四十三條至第九百四十六條規定，原告主張有地上
    權存在，因此保有眷舍即保有地上權，現眷舍全遭拆除後，地上權立即消失，被
    告自應負擔賠償之責。復依據合建改建契約書，建商顯然有諸多瑕疵例如：基地
    被佔用，應興建十二層大樓二棟，計八十八戶，基地上確有十二層大樓三棟，一
    百八十七戶之建築執照，契約設計為八十八個停車位，建築執照中卻只有五十九
    個停車位，建商移轉於眷戶之土地上設有五千萬元抵押擔保，不符債之本旨等等
    ，爰依據侵權行為法律關係起訴請求被告賠償房屋之建築費用三百一十五萬元云
    云，被告則以被告並未拆除原告所居住之眷戶，原告主張有關居易新村上之十四
    戶違建房舍，均是因該房舍未依建築法請領建造執照，經被告依法向桃園縣政府
    舉發查報後，桃園縣政府本其職權審查亦認定該眷舍確屬違章建築，而由桃園縣
    政府依法強制拆除，殊非被告將其眷舍強制拆除，故原告所陳顯與事實不符。依
    原告主張其眷舍遭被告強迫拆除之事實觀察，原告應係主張對被告有侵權行為之
    損害賠償請求權，惟該違章建築之眷舍乃係桃園縣政府依法強制拆除，而非被告
    所為，已如前述。況就侵權行為損害賠償請求權之消滅時效言，依民法第一百九
    十七條第一項前段規定，僅有二年而已，而系爭眷舍乃在八十七年六月二十二日
    經依法拆除，時至今日業四年有餘，亦早已逾越侵權行為損害賠償請求權之二年
    時效期間。原告另陳稱因其眷舍遭拆除，導致其喪失地上權，而認被告應對其負
    損害賠償責任，亦屬無稽，蓋系爭房舍並非被告所拆除，已詳前述，且原告對曾
    居住之居易新村之土地，亦根本從未有過地上權，原告徒以其曾有久住之事實，
    即主張其享有地上權，實係對法令一無所知，方有此主張。至於原告另主張建商
    違約，然此純係原告與建商間之債權債務糾紛，與被告何干，被告完全非契約當
    事人，原告又怎可主張被告應對建商之違約負何等責任。此外，原告所執詞者，
    均為被告之行政作為有何等疏失，然此並不實在，被告均予否認，況如原告認定
    被告之行政作為有何瑕疵，亦應係尋求行政救濟途徑解決，殊非普通法院之民事
    法官所得審認等語以資置辯。
二、按『因故意或過失，不法侵害他人之權利者，負損害賠償責任。』民法第一百八
    十四條第一項前段定有明文。本件原告主張其原為桃園縣平鎮市居易新村之眷戶
    ，該村之土地原為軍方所價購，因未辦理土地過戶登記，土地仍為民有，八十一
    年六月間，眷戶與建商簽訂合建改建契約，惟建商遲遲未建眷舍，被告欲『先拆
    後建』，因此向桃園縣政府報請原告所居住之眷舍為違建，經桃園縣政府依法強
    制拆除乙節，業據兩造所不爭執，應堪信為真實。原告另主張依據民法第九百四
    十三條至第九百四十六條規定，原告所居住之眷舍就其坐落土地有地上權存在，
    因此保有眷舍即保有地上權，現眷舍全遭拆除後，地上權立即消失，被告自應負
    擔賠償之責。復依據合建改建契約書，建商顯然有諸多瑕疵例如：基地被佔用，
    應興建十二層大樓二棟，計八十八戶，基地上確有十二層大樓三棟，一百八十七
    戶之建築執照，契約設計為八十八個停車位，建築執照中卻只有五十九個停車位
    ，建商移轉於眷戶之土地上設有五千萬抵押擔保，不符債之本旨等等，爰依據侵
    權行為法律關係起訴請求被告賠償房屋之建築費用三百一十五萬云云，惟查原告
    主張有關居易新村上之十四戶違建房舍，是因該房舍未依建築法請領建造執照，
    而屬於違章建築，被告向桃園縣政府舉發查報後，桃園縣政府本其職權審查亦認
    定該眷舍確屬違章建築，而由桃園縣政府依法強制拆除，既非被告將其眷舍強制
    拆除，則本件被告對原告即無任何侵害權利之行為可言，至原告提出本院八十三
    年度執字第三七五九號強制執行事件中裁定將被告強制執行聲請駁回乙節，經查
    本院前揭拆屋還地強制執行事件之執行名義為本院八十三年度訴字第一九八號民
    事確定判決，其後因執行程序進行中發現現有建物已非執行名義所載之建物，而
    駁回聲請人強制執行之聲請，與認定原告之建物是否合法尚屬無涉。且系爭眷舍
    乃在八十七年六月二十二日經依法拆除，時至今日業已四年有餘，亦已罹於民法
    第一百九十七條第一項前段，侵權行為損害賠償請求權之二年時效期間。至於原
    告另主張建商違約，然此純係原告與建商間之債權債務糾紛，與被告無涉，從而
    原告起訴請求被告因侵權行為應賠償原告三百一十五萬元，於法無據，應予駁回
    。
三、據上論結，原告之訴為無理由，依民事訴訟法第七十八條，判決如主文。
中　　　華　　　民　　　國　　九十一　　年　　十一　　月　　二十九　　日
                                        臺灣桃園地方法院民事第一庭
~B法　　　官　陳清怡
右為正本係照原本作成
如對本判決上訴須於判決送達後廿日內向本院提出上訴狀
中　　　華　　　民　　　國　　九十一　　年　　 十一　　 月　二十九　　日
~B書　記　官　楊文雄
